臺灣高等法院臺南分院刑事判決
110年度金上訴字第580號
上  訴  人  
即  被  告  張宇杉



上列上訴人因違反洗錢防制法等案件，不服臺灣嘉義地方法院11
0年度金訴字第8號中華民國110年3月31日第一審判決（起訴案號
：臺灣嘉義地方檢察署109年度偵字第8133、11032、11079號；
移送併辦案號：臺灣嘉義地方檢察署110年度偵字第1769號），
提起上訴，本院判決如下：
    主  文
上訴駁回。
    犯 罪 事 實
一、張宇杉已預見金融機構帳戶係個人理財之重要工具，關係個
    人財產、信用之表徵，如提供與缺乏信賴基礎之人使用，有
    被供作詐欺取財不法用途，用以收受、提領詐欺取財不法所
    得，而隱匿詐欺取財犯罪所得之所在、去向，並使實際進行
    詐欺取財行為之人難以追訴、查緝之可能，竟仍基於縱其提
    供金融帳戶被作為詐欺取財收受、提領不法所得之用，使不
    法所得之所在、去向遭到隱匿，亦不違背其本意之幫助詐欺
    取財、幫助洗錢之不確定故意，於民國109年4月7日至17日
    間某時，將其所申辦台新國際商業銀行○○分行帳號00000000
    000000號帳戶之金融卡與密碼交付與姓名年籍不詳之成年人
    ，容任該人藉以遂行詐欺取財犯罪並收受、提領詐欺取財不
    法所得之用。嗣該成年人取得本案帳戶金融卡後，即意圖為
    自己不法所有，基於詐欺取財、洗錢之犯意，於附表一編號
    1所示時間，以附表一編號1所示之方式，詐騙附表一編號1
    所示之人，致其陷於錯誤後，依指示於附表一編號1「匯款
    時間、金額」欄所示之時間匯款或轉帳至張宇杉所提供之上
    開帳戶，再將之提領殆盡而隱匿犯罪所得之所在、去向。
二、張宇杉可預見個人所申請使用之行動電話門號，係供自己通
    訊、連結網路使用之重要通訊、計費及身分識別工具，且社
    會上詐騙案件層出不窮，不法份子經常利用他人申辦之行動
    電話號碼行使詐術，倘與自身欠缺信賴基礎之人無正當理由
    徵求或收購他人行動電話門號，極有可能利用該門號從事財
    產有關之犯罪，以獲取不法利益並逃避執法人員之追查，竟
    仍基於縱所提供之行動電話門號被作為詐欺犯罪之用，亦不
    違背其本意之不確定幫助詐欺取財犯意，於109年6月17日至
    同年月24日間某時，將其先前所申辦行動電話門號00000000
    00、0000000000號SIM卡交付與姓名年籍不詳之成年人，容
    任該人藉以遂行詐欺取財犯罪。嗣姓名年籍不詳之成年人於
    取得張宇杉所申辦上開行動電話門號後，乃意圖為自己不法
    所有，基於詐欺取財之犯意，於附表一編號2、3所示時間，
    以附表一編號2、3所示之方式，詐騙附表一編號2、3所示之
    人，致其等陷於錯誤後，依指示於附表一編號2、3「匯款時
    間、金額」欄所示之時間匯款或轉帳至附表一編號2、3所示
    帳戶。
三、嗣因附表編號1至3所示之人均發覺受騙報警處理，經警循線
    查獲上情。
四、案經戴蓓君訴由臺南市政府警察局新營分局移送；王應議訴
    由桃園市政府警察局大園分局移送；劉周勉訴由南投縣政府
    警察局竹山分局報告臺灣嘉義地方檢察署檢察官偵查起訴及
    移送併辦。
    理  由
壹、證據能力之認定
一、按被告以外之人於審判外之言詞或書面陳述，除法律有規定
    外，不得作為證據，刑事訴訟法第159 條第1 項固有明文。
    惟同法第159 條之5 規定：「被告以外之人於審判外之陳述
    ，雖不符前四條之規定，而經當事人於審判程序同意作為證
    據，法院審酌該言詞陳述或書面陳述作成時之情況，認為適
    當者，亦得為證據。」、「當事人、代理人或辯護人於法院
    調查證據時，知有第159 條第1 項不得為證據之情形，而未
    於言詞辯論終結前聲明異議者，視為有前項之同意。」，其
    立法理由在於傳聞證據未經當事人之反對詰問予以核實，乃
    排斥其證據能力。惟當事人如放棄對原供述人之反對詰問權
    ，於審判程序表示同意該等傳聞證據可作為證據，此時，法
    院除認該傳聞證據欠缺適當性外，自可承認其證據能力。又
    當事人、代理人或辯護人於調查證據時，知有刑事訴訟法第
    159 條第1 項不得為證據之情形，卻表示「對於證據調查無
    異議」、「沒有意見」等意思，而未於言詞辯論終結前聲明
    異議者，應視為已有將該等傳聞證據採為證據之同意（參照
    最高法院93年度台上字第3533號、94年度台上字第2976號判
    決意旨）。本案檢察官、被告張宇杉於本院準備程序，對於
    下列業經調查包括供述證據及非供述證據在內之證據方法，
    均表示對證據能力不爭執，同意列入本案證據（本院卷第77
    至83頁之準備程序筆錄），茲審酌本案供述證據製作時之情
    況，並無不當取供及證明力明顯過低之瑕疵，揆諸上揭規定
    與說明，自具有證據能力。
二、至非供述證據部分，復無證據證明係公務員違背法定程序所
    取得，且無刑事訴訟法第159 條之4 之顯不可信情況與不得
    作為證據之情形，亦具證據能力。
貳、實體方面
一、訊據被告張宇杉對於其有申辦上述之金融帳戶與行動電話門
    號，而附表一所示之告訴人分別受騙匯款等情，固供認不諱
    ，然矢口否認有何幫助犯洗錢罪、幫助犯詐欺取財罪之犯行
    ，辯稱：我的金融帳戶資料與門號SIM卡都是被偷的，是我
    母親要匯款給我時，說我的帳戶有問題，我才發現帳戶資料
    與門號SIM卡都不見，之後我要到銀行報失，銀行就說我的
    帳戶已經被列為警示帳戶，我與被害者都不認識，也沒有聯
    絡，被害者被騙與我無關云云。惟查：
  ㈠上開金融帳戶與行動電話門號均為被告所申辦，而附表一編
    號1之告訴人戴蓓君嗣後受騙匯款至被告所申辦之金融帳戶
    內，隨後該等款項即遭提領殆盡，另附表一編號2、3之告訴
    人是分別接獲被告所申辦之行動電話門號來電受騙匯款至指
    定帳戶等情，均為被告所是認，並有證人即告訴人戴蓓君（
    新營分局卷第11至21頁）、證人即告訴人王應議（大園分局
    卷第43至44頁）、證人即告訴人劉周勉（竹山分局卷第6至7
    頁）之證述可佐，且有告訴人戴蓓君之內政部警政署反詐騙
    諮詢專線紀錄表、告訴人戴蓓君匯款之台新銀行自動櫃員機
    交易明細表、台新國際商業銀行109年5月25日台新作文字第
    10909040號函檢附被告開戶資料與帳戶交易明細；新北市政
    府警察局蘆洲分局八里分駐所受理詐騙帳戶通報警示簡便格
    式表、受理各類案件紀錄表、受理刑事案件報案三聯單（新
    營分局卷第9、31至33、39至47頁；湖內分局卷第69、93、9
    5頁）；門號0000000000號通聯調閱查詢單、案外人許印榮
    之中國信託商業銀行帳戶開戶資料與帳戶交易明細、告訴人
    王應議之內政部警政署反詐騙諮詢專線紀錄表、南投縣○○○○
    ○○○○○○○○○○○○○○○○○○○○○○○○○○○○○○○○○○○○○○○○○○○○○○○○○○○○
    ○○○○○○○鄉○○○○○○○○○號0000000000號之雙向通聯紀錄（大園
    分局卷第15、35至41、45、47、51至55頁；109年度偵字第1
    1032號卷第21至38頁）；告訴人劉周勉之內政部警政署反詐
    騙諮詢專線紀錄表、臺北市政府警察局萬華分局莒光派出所
    受理詐騙帳戶通報警示簡便格式表、告訴人劉周勉行動電話
    通聯紀錄翻拍照片、告訴人劉周勉匯款之郵政跨行匯款申請
    書、門號0000000000號之通聯調閱查詢單、門號0000000000
    號之雙向通聯紀錄（竹山分局卷第10頁反面至第11頁、第12
    頁正反面、第19頁；109年度偵字第11079號卷第23至26頁）
    等在卷可參，堪認屬實。
  ㈡被告雖以前詞置辯，惟：
  ⒈被告⑴於109年7月3日警詢時供稱：舊的帳戶資料已經遺失，
    大約是109年4月份遺失，因為我要去領錢才發現遺失云云（
    湖內分局卷第16至17頁）。⑵於109年8月14日警詢中供稱：
    我所申辦台新銀行帳戶資料已經全部遺失，我於109年3月26
    日更換印鑑、掛失存摺及金融卡並補發，因我記性不好，就
    把金融卡密碼寫在存摺跟金融卡上，然後放在個人置物箱，
    因為我沒有固定住所，所以就帶著置物箱四處移動，到109
    年4月20幾日時，母親要匯款給我，但跟我說錢匯不進去，
    我才發現帳戶相關資料都不見，之後到銀行詢問，才知道帳
    戶被列為警示帳戶云云（新營分局卷第4頁）。⑶於109年10
    月13日偵訊時稱：原本的帳戶金融卡、存摺、印鑑都不見，
    我有申請補發，並將密碼寫在存摺上面，母親於4月20幾日
    要匯款給我，但提款機螢幕顯示我的帳戶有問題、不能匯款
    ，我就去問銀行，才知道被列為警示帳戶，我是辦新卡的隔
    天或隔2天知道帳戶被列為警示帳戶，因為我四處流浪，把
    帳戶資料放在1個置物箱內帶著走，所以什麼時候不見，也
    不知道云云（109年度偵字第8133號卷第25至26頁）。⑷於10
    9年11月4日警詢中供稱：0000000000號門號大約是109年2、
    3月申辦，該門號申辦後都是由我保管，但我沒有使用過，
    該門號SIM卡放在我行李中，當我要拿SIM卡出來使用時，就
    發現遺失，但不知道何時遺失，我發現遺失之後也沒有申請
    停話或報遺失云云（大園分局卷第2頁）。⑸於原審準備程序
    中供稱：我帳戶資料與門號都是被偷，母親於109年4月20幾
    日要匯款給我，發現我帳戶有問題，之後我發現自己帳戶資
    料不見，然後到銀行要報失，銀行就說帳戶已經列為警示帳
    戶，我是發現金融帳戶資料不見同時發現門號也不見，當時
    因為工作上需要，經常要換門號，所以才要辦2個門號云云
    （原審卷第92至93頁）。⑹於原審審理中供稱：本案台新銀
    行金融卡是遺失，是4月20幾日母親要匯款給我，我才發現
    遺失，要去銀行報遺失，銀行說已經被列管，沒辦法報遺失
    ，本案門號何時遺失，我就不知道云云（原審卷第130至131
    頁）。
  ⒉被告固然始終辯稱其所申辦上開台新國際商業銀行帳戶資料
    與門號SIM卡均是遺失或遭竊，且依卷附台新國際商業銀行1
    10年1月5日台新作文字第10924358號函及附件（原審卷第27
    至33頁），就上開金融帳戶，被告曾於109年4月20日先以電
    話辦理掛失金融卡，並於4月21日補發金融卡。但被告對於
    發現帳戶資料遺失之過程，於109年7月3日警詢時稱是欲領
    錢時發現帳戶資料遺失，嗣後改稱是其母親要匯款發現帳戶
    異常，始發現帳戶遺失，且經詢問才發現帳戶經列為警示帳
    戶，其前後關於發現帳戶資料遺失之過程並不相符，已難盡
    信。再依卷附台新國際商業銀行110年1月5日台新作文字第1
    0924358號函及附件（原審卷第27至33頁），顯示被告曾於1
    09年3月28日以電話掛失金融卡，並於4月7日補發，又於4月
    20日電話掛失金融卡，並於翌日補發，另補發新卡後，舊卡
    即無法再使用。而附表一編號1之告訴人戴蓓君遭騙匯款後
    ，該筆詐騙贓款是於109年4月17日即遭提領（新營分局卷第
    45頁），堪認詐欺不法份子用以提領告訴人戴蓓君受騙匯入
    之贓款，乃是使用被告上開金融帳戶於109年4月7日所申請
    補發之金融卡，且該金融卡是於109年4月17日以前即脫離被
    告之掌控。再依卷附被告所申辦之台新國際商業銀行帳戶交
    易明細，可知此帳戶於109年4月1日至22日間仍有多筆款項
    存入、提取，或以此金融卡進行消費之情形（新營分局卷第
    43至47頁）。另參照卷附新北市政府警察局蘆洲分局八里分
    駐所受理詐騙帳戶通報警示簡便格式表，可知本案被告台新
    國際商業銀行帳戶因遭用以對告訴人戴蓓君行騙，是於109
    年4月23日始經通報警示（湖內分局卷第69頁）。而被告於1
    09年4月7日補發金融卡後，是於同年月20日再以電話掛失，
    而於4月21日補發新的金融卡，可知自被告於109年4月21日
    補發新的金融卡後，該帳戶內以金融卡提款，應均為被告所
    為。是以，被告所申辦台新商業銀行帳戶金融卡於109年4月
    21日申請補發時，其金融帳戶尚未經列為警示帳戶，且斯時
    被告手中握有最新補發之金融卡，並無如被告所辯其母親欲
    匯款發現帳戶有異，才發現帳戶資料遺失，經過詢問得知帳
    戶經列為警示帳戶之可能，更徵被告所辯其金融帳戶資料遺
    失或遭竊云云，難以採信。
  ⒊況金融帳戶之金融卡遺失或遭竊，僅需帳戶所有人向金融機
    構辦理掛失止付，拾獲金融卡之他人即無法繼續使用該帳戶
    金融卡提領款項，若不法份子未取得原帳戶之所有人同意而
    驟然加以使用，將因無法預測帳戶所有人何時可能向金融機
    構辦理掛失止付，致其犯罪不法所得款項處於隨時可能遭原
    帳戶所有人以掛失並補發，而無法提領不法所得，甚至可能
    遭帳戶所有人於補辦後提領一空。衡以常情，不法份子應不
    至於使用遺失或竊取得來等難以掌控之帳戶，作為收取犯罪
    不法所得之用，而甘冒可能遭原帳戶所有人掛失、補發，致
    無法提領犯罪所得款項之風險。且若不法份子並未徵得被告
    同意使用其金融帳戶，焉有可能精準預測被告必於相當期間
    內不發現該金融帳戶資料脫離其掌控，進而使用該帳戶對附
    表一編號1所示告訴人行騙，且順利取得贓款。足見被告所
    辯其金融帳戶是遭竊或遺失而被作為詐欺取財使用之說，與
    事實不符。
  ⒋關於行動電話門號部分，被告於警詢時先供稱0000000000號
    門號原本均無使用，是後來要使用時發現不見，惟依卷附中
    華電信通聯紀錄查詢系統列印資料（原審卷第35頁），上開
    門號於109年2月7日、4月9日、6月23日均分別有儲值使用之
    情形，顯見該等門號是有使用之紀錄，與被告所辯其未曾使
    用此門號即發現不見乙節不符。且就門號SIM卡遭竊或遺失
    之事，被告並無任何掛失或報案之舉，其對於發現門號SIM
    卡遺失之過程，嗣後於準備程序時辯稱發現金融帳戶資料不
    見同時發現門號不見，與其原先於警詢所述發現0000000000
    號門號不見之過程亦有不符。
  ⒌又0000000000號行動電話門號是被告於109年2月7日所申辦，
    此門號於109年8月28日查詢狀態時仍為「使用中」（大園分
    局卷第15頁），0000000000號行動電話門號則是被告於109
    年6月17日申辦，此門號於109年7月19日查詢時之狀態則為
    「停用中」（竹山分局卷第19頁）。被告所申辦之金融帳戶
    至遲於109年4月23日已因涉嫌詐欺而列為警示帳戶，而0000
    000000號門號是於109年6月17日申辦，更無可能如被告於準
    備程序所辯，是於發現金融帳戶資料遺失之同時發生門號SI
    M卡遭竊或遺失之事，並為其發現之情節，益證被告所辯門
    號遭竊或遺失並非屬實。且依前所述，0000000000號門號曾
    於109年2月7日、4月9日、6月23日儲值，亦即於0000000000
    號門號申辦當時，被告原先所申辦之0000000000號門號仍處
    於「使用中」之狀態。被告均供稱其斯時工作多為打零工、
    散工，實難認有必要申辦2個行動電話門號作為工作上之用
    。則被告於原先所申辦之門號尚屬可使用之狀態下，仍申辦
    另一行動電話門號，其動機亦屬可疑，且其所辯前揭門號SI
    M卡是遺失或遭竊是否屬實，亦難認可採。
  ⒍又本件被告之行動電話門號0000000000、0000000000號SIM卡
    若確係遺失或遭人竊取，被告為何未立即報警處理？亦未將
    遭竊之上開SIM卡掛失，以避免淪為詐騙集團犯案之工具？
    此亦與常情有違，是被告此部分之辯詞，違情悖理，顯不足
    採信。
  ⒎另行動電話具有識別通話對象之個別化特徵，已係現代生活
    中用以聯繫溝通之重要工具，一般人均會謹慎妥善保管，縱
    有遺失或遭竊情形，通常亦均會儘速辦理掛失停用，或申請
    補發SIM卡，或報警備案，以免遭他人拾獲盜打，蒙受財產
    上重大損失，或造成生活上聯繫之不便，此乃大眾週知之事
    。本件詐騙集團成員係以於附表一編號2、3所示時間，以被
    告所申辦之上揭行動電話門號撥打給如附表一編號2、3所示
    之告訴人，詐騙附表一編號2、3所示之告訴人，致其等陷於
    錯誤後，依指示於附表一編號2、3「匯款時間、金額」欄所
    示之時間匯款或轉帳至附表一編號2、3所示帳戶。衡情以觀
    ，詐騙集團成員應有縝密之犯罪計畫，非愚昧之人，應知一
    般人於行動電話門號SIM卡遭竊或遺失後，多會立即採取前
    述因應措施，如逕以拾得或竊得之門號SIM卡作為聯繫工具
    ，極有可能因門號所有人掛失停用或另行申辦補發SIM卡，
    致使渠等無法繼續使用該行動電話門號以聯繫被害人，亦極
    有可能使受詐騙人於過程中回撥詐騙者時，發現行動電話遭
    掛失或停用，而查覺可能係騙局，而使整個詐騙行動落空；
    是該詐騙集團若非確信上開行動電話門號所有人有容任渠等
    使用該門號之意思，不會報警處理或掛失、申請補發，以確
    定渠等能自由使用該門號作為聯繫工具，當不至於貿然使用
    上開行動電話門號於本件詐騙犯行中，以免渠等之犯罪計畫
    功敗垂成，而徒增勞費。從而本件詐騙集團成員之此等確信
    ，在上開門號SIM卡係拾得或竊取之情況下，實無可能發生
    ，惟有上開門號SIM卡係所有人自願提供該詐騙集團成員使
    用，始能合理解釋，自足徵本件詐騙集團應係直接向申辦及
    管領上開門號之人取得門號SIM卡，即被告確有交付上開門
    號SIM卡供詐騙集團使用之行為無疑。
　⒏綜上所述，被告辯稱其本案金融帳戶資料、金融卡與門號SIM
    卡均是遭竊或遺失云云，均非可採。又無證據足認被告是親
    自使用上開帳戶或門號SIM卡對如附表一所示告訴人進行詐
    欺行為，僅足認定被告有將上開帳戶資料、金融卡與門號SI
    M卡交付姓名年籍不詳之成年人，而由該成年人用以從事如
    附表一所示之詐欺取財行為。
  ㈢又按刑法上之故意，可分為直接故意與不確定故意（間接故
    意），所謂「不確定故意」，係指行為人對於構成犯罪之事
    實，預見其發生而其發生並不違背其本意者，刑法第13條第
    2項定有明文。查現行金融機構帳戶、行動電話門號之申請
    手續極為簡便，並未徵信申請人之信用或背景資料，亦無任
    何特殊限制，一般民眾皆可輕易申請，此為週知事實，且個
    人帳戶之金融卡或行動電話門號之專有性甚高，並非一般自
    由流通使用之物，且申請通常亦無困難，縱需交付他人使用
    ，亦必基於相當程度之信賴關係或特殊事由，當無可能隨意
    交與完全不相識或毫無信賴基礎之人任意使用。更何況，不
    肖份子為掩飾其不法行徑、避免執法人員之追究，經常利用
    他人金融帳戶金融卡、密碼轉帳或提領犯罪所得，藉以掩飾
    犯罪行為並隱匿犯罪所得所在或流向之情形，為近年來社會
    生活中所常見之財產犯罪型態，政府及有關單位亦無不致力
    宣導民眾多加注意防範。又參諸被告之前案紀錄，其前曾於
    104年間涉犯幫助詐欺取財罪，經臺灣嘉義地方法院以104年
    度嘉簡字第1664號判決處有期徒刑3月確定，更徵被告對於
    將帳戶資料或行動電話門號交付與毫無信賴基礎之人使用，
    該等物品有被用來作為詐欺取財犯罪工具，而金融帳戶被用
    來作為詐欺取財收取贓款之工具後，更有由他人用以提領贓
    款以製造金流斷點之高度可能性，主觀上應非無預見之可能
    。本件被告提供帳戶資料、金融卡及行動電話門號00000000
    00、0000000000號SIM卡與他人時，年齡已滿45歲，係具有
    通常辨別事理能力之成年人，其對於上開各情，應亦有深刻
    認識，詎竟仍將上開帳戶資料、金融卡及門號SIM卡交付與
    不詳人士使用，主觀上對收取者將可能以此作為詐欺取財工
    具等不法用途乙情，應具有相當之認識。故本件縱無具體事
    證顯示被告曾參與向被害人詐騙之犯行，然被告既可預見交
    付自己持有之帳戶資料、金融卡及行動電話門號SIM卡與他
    人使用，誠有幫助從事詐欺取財犯行之人利用該帳戶資料、
    金融卡及行動電話門號SIM卡便於完成犯行之可能，惟仍將
    其上開帳戶資料、金融卡及門號SIM卡交付與真實姓名年籍
    不詳之他人，自身則完全無法控制上開帳戶資料、金融卡及
    門號SIM卡之使用狀況，則被告提供上開帳戶資料、金融卡
    及門號SIM卡時，主觀上自具縱有人以該帳戶資料、金融卡
    及門號SIM卡從事詐欺行為，亦不違背其本意之幫助故意甚
    明，且已符合前開「不確定故意」之要件。
  ㈣被告交付其所申辦台新國際商業銀行資料及前述行動電話門
    號與姓名年籍不詳之成年人之具體時間點，雖無法明確認定
    。然經審酌被告所申辦金融帳戶資料是於109年4月17日即遭
    用以詐騙，並於同年月23日經通報警示，而行動電話門號則
    是於109年6月間始經作為詐欺取財之工具。堪認被告乃是於
    109年4月7日補辦金融卡後、109年4月17日前之某時，基於
    幫助詐欺取財、洗錢之不確定故意，將該帳戶之金融卡、密
    碼等交付與姓名年籍不詳之成年人使用，另於109年6月17日
    申辦0000000000號門號後，至109年6月24日前某時，基於幫
    助詐欺取財之不確定故意將其所申辦之前揭2行動電話門號S
    IM卡交付與姓名年籍不詳之成年人。
  ㈤綜上各情相互勾稽，被告雖以前詞置辯，然其所述不無違乎
    常情事理與經驗法則之處，顯係臨訟飾卸之詞，洵無可採。
    本件事證明確，被告上開犯行堪以認定，應依法論科。
二、論罪：
  ㈠按刑法上之幫助犯，係指以幫助之意思，對於正犯資以助力
    ，而未參與實施犯罪之行為者而言（參照最高法院49年台上
    字第77號判例）。是行為人主觀上若係以幫助他人犯罪之意
    思，而客觀上從事構成要件以外之行為，應論以幫助犯。被
    告並未對附表一所示告訴人施用詐術或提領告訴人遭詐騙之
    款項，其所為提供上開帳戶資料或門號與他人使用，亦非係
    刑法第339條第1項詐欺取財罪或洗錢防制法第2條各種洗錢
    行為態樣之構成要件行為，僅對於詐欺取財不法份子遂行犯
    罪（包含前階段之詐欺取財犯罪，或收取詐欺取財所得後加
    以提領而使正犯難以遭查獲，且不法所得之所在、去向遭隱
    匿而無從追索之洗錢犯罪）資以助力，復無其他積極證據足
    證被告有對告訴人從事詐欺取財或洗錢之正犯行為，故核被
    告就犯罪事實欄一之所為，係犯刑法第30條第1項前段、第3
    39條第1項之幫助詐欺取財罪，與刑法第30條第1項前段、洗
    錢防制法第14條第1項之幫助洗錢罪；至於犯罪事實欄二之
    所為，係犯刑法第30條第1項前段、第339條第1項之幫助詐
    欺取財罪。被告於犯罪事實欄一，以提供台新國際商業銀行
    帳戶金融卡等物品行為，使正犯對於附表一編號1所示之告
    訴人行騙匯款至其所提供之帳戶，及得以藉由該帳戶提領該
    告訴人受騙贓款而隱匿犯罪所得之去向、所在，係以單一幫
    助行為侵害數法益（包含侵害附表一編號1所示告訴人之財
    產法益，與妨礙特定犯罪之正犯或特定犯罪所得財物或財產
    上利益之追查或處罰），並觸犯數個罪名，為想像競合犯，
    應從一重之幫助洗錢罪論處；被告於犯罪事實欄二，以同一
    提供上開2行動電話門號行為，使正犯得對於附表一編號2、
    3所示告訴人為詐欺取財行為，係以單一幫助行為侵害附表
    所示之數法益（其侵害附表一編號2、3所示告訴人之財產法
    益），並觸犯數個罪名，為想像競合犯，應從一重之幫助詐
    欺取財罪論處。至於被告如犯罪事實欄一所犯幫助洗錢罪，
    與犯罪事實欄二所犯幫助詐欺取財罪，時間並非相同、犯罪
    手法不同，彼此間並無裁判上一罪或實質上一罪之關係，應
    予分論併罰。臺灣嘉義地方檢察署檢察官110年度偵字第176
    9號移送併辦意旨書所認部分犯罪事實，與原起訴書「犯罪
    事實一」相同，為事實上同一案件，本院自應審究（至於移
    送併辦意旨書所認部分犯罪事實與起訴書不同之部分，由本
    院不另為無罪之諭知，詳見後述）。
  ㈡刑之加重、減輕的說明：
  ⒈被告前因幫助詐欺取財案件，經臺灣嘉義地方法院以104年度
    嘉簡字第1664號判決處有期徒刑3月確定，其後入監執行，
    於105年6月30日執行完畢出監，有臺灣高等法院被告前案紀
    錄表可參（本院卷第37至38頁），被告於上開有期徒刑執行
    完畢後5年內，再犯本案法定刑包含有期徒刑之各罪，均為
    累犯。又審酌被告本案所為犯行，與其前案所為犯行，無論
    罪名或犯罪行為態樣均屬相同，顯見其並未因前案遭查獲並
    判處罪刑確定及執行而知警惕，刑罰感應力薄弱。且以被告
    本案犯罪情節而言，如本案依刑法第47條第1項規定加重其
    刑，也無司法院大法官釋字第775號解釋所稱超過被告本案
    所應負擔罪責，或對於被告人身自由形成過度侵害之情形，
    故被告本案所犯各罪，均仍應依刑法第47條第1項規定加重
    其法定最低度刑。
  ⒉被告於犯罪事實欄一僅係幫助他人實行洗錢罪，而犯罪事實
    欄二則是幫助他人實行詐欺取財罪，皆為幫助犯，均依刑法
    第30條第2項規定，按洗錢罪正犯之刑予以減輕。
  ⒊被告所犯各罪，均同存有前述累犯加重、幫助犯減輕之事由
    ，均依刑法第71條第1項規定先加重後減輕之。　
三、原審以被告犯罪事實一、二之犯罪事證明確，分別論以幫助
    洗錢罪、幫助詐欺取財罪，應予適用洗錢防制法第14條第1
    項，刑法第11條、第30條第1項前段、第2項、第339條第1項
    、第55條前段、第47條第1項、第41條第1項前段、第42條第
    3項前段，刑法施行法第1條之1第1項之規定，並以行為人之
    責任為基礎，併審酌社會上以各種方式徵求他人金融帳戶、
    行動電話門號進行詐欺取財以逃避追訴、查緝之歪風猖獗，
    不法份子多利用人頭帳戶、電話號碼犯罪致警方追緝困難，
    詐欺事件層出不窮、手法日益翻新，政府及相關單位無不窮
    盡心力追查、防堵，大眾傳播媒體更屢屢報導民眾被詐欺之
    新聞，且被告可預見任意提供金融帳戶資料或行動電話門號
    與不熟識且無特殊信賴關係者使用，可能遭用以從事詐欺取
    財犯罪，而金融帳戶更會為他人用以收取、提領不法所得，
    使得實際從事詐欺取財之犯罪者難以查獲，犯罪不法所得也
    無從追索，竟甘冒上開風險貿然交付本案帳戶金融卡等資料
    或行動電話門號，分別造成附表一所示之告訴人遭騙，致使
    憑藉詐欺取財之不法份子氣焰更張，得以更肆無忌憚持續實
    行犯罪，而贓款或詐欺取財正犯追查更顯困難，非僅對於受
    害民眾造成無端損害，對於社會治安、民眾間互信及金融交
    易秩序亦有相當之危害性，兼衡以被告犯後始終否認犯行與
    其本案情節（包含被告本案所為造成受騙人數、金額，無積
    極證據足認被告實際有因此獲取何等不法利益參等情），暨
    被告自陳智識程度、自陳家庭生活狀況（原審卷第131至132
    頁）、其餘素行等一切情狀，分別量處如附表二「主文」欄
    所示之刑，並就其所犯幫助洗錢罪諭知罰金易服勞役之折算
    標準，及就其所犯幫助詐欺取財罪所宣告之刑諭知易科罰金
    之折算標準，以示懲儆。
四、不另為無罪諭知部分：
  ㈠移送併辦意旨雖另以被告有如上開犯罪事實欄一之行為，而
    附表一編號1所示告訴人戴蓓君另有受騙，於109年4月16日2
    0時25分、21時39分，分別匯款新臺幣（下同）29,985元、2
    9,985元至被告所申辦之台新國際商業銀行帳戶內，並旋即
    遭人提領製造金流斷點，認被告就此亦涉犯刑法第30條第1
    項前段、洗錢防制法第14條第1項之幫助洗錢罪與刑法第30
    條第1項前段、第339條第1項之幫助詐欺取財罪嫌等語。
  ㈡按犯罪事實應依證據認定之，無證據不得認定犯罪事實；不
    能證明被告犯罪者，應諭知無罪之判決，刑事訴訟法第154
    條第2項、第301條第1項分別定有明文。而認定不利於被告
    之事實，須依積極證據，苟積極證據不足為不利於被告事實
    之認定時，即應為有利於被告之認定，更不必有何有利之證
    據，又檢察官對於起訴之犯罪事實，應負提出證據及說服之
    實質舉證責任。倘其所提出之證據，不足為被告有罪之積極
    證明，或其指出證明之方法，無從說服法院以形成被告有罪
    之心證，基於無罪推定之原則，自應為被告無罪判決之諭知
    （最高法院著有30年上字第816號、92年台上字第128號判例
    要旨參照）。
  ㈢經查：依告訴人戴蓓君於警詢中所述及其所提供匯款交易明
    細，可知其受騙後，於109年4月16日晚上8時25分匯款29,98
    5元，係匯入中國信託銀行000-0000000000000000號帳戶，
    另於同日晚上9時39分匯款29,985元，則是匯入中國信託銀
    行000-0000000000000000號帳戶（湖內分局卷第24、83頁）
    。且參照卷附被告所申辦台新國際商業銀行帳戶交易明細，
    該帳戶於109年4月16日，也無上述2筆款項匯入（新營分局
    卷第45頁）。此外，遍查全卷，並無告訴人戴蓓君有上開2
    筆款項匯入被告所申辦前述帳戶之證據。是以，移送併辦意
    旨認告訴人戴蓓君另有上述2筆款項匯入被告所申辦前揭帳
    戶內，顯然有誤。
  ㈣從而，移送併辦意旨認告訴人戴蓓君另有上述2筆款項匯入被
    告所申辦之台新國際商業銀行帳戶內，實屬不能證明，依前
    開說明，本應為無罪之諭知，惟此部分如成立犯罪，公訴人
    認與被告前揭業經論罪科刑之犯行有實質上一罪之關係，爰
    不另為無罪之諭知。
五、本院經核原判決就被告所犯上開犯行，認事用法，並無不合
    ，量刑亦屬妥適。被告提起上訴猶否認犯行，指摘原判決不
    當；惟查，本件原判決就被告上訴理由所執取捨已多所論述
    ，及說明其憑以認定之依據，有如上述，經核與吾人日常生
    活經驗所得之定則亦無違背。故被告所執上揭上訴理由，本
    院尚難採為被告有利認定之依據，本件被告上訴為無理由，
    應予駁回。
據上論斷，應依刑事訴訟法第368 條，判決如主文。
本案經檢察官柯文綾提起公訴，檢察官邱朝智移送併辦，檢察官
鄭益雄到庭執行職務。
中　　華　　民　　國　　110 　年　　9 　　月　　23　　日
                  刑事第二庭    審判長法　官  陳珍如 
                                      法　官  黃裕堯
                                      法　官  陳弘能
以上正本證明與原本無異。
犯罪事實一部分如不服本判決應於收受送達後20日內向本院提出
上訴書狀，其未敘述上訴理由者，並得於提起上訴後20日內向本
院補提理由書（均須按他造當事人之人數附繕本）「切勿逕送上
級法院」。
犯罪事實二部分不得上訴。
　　　　　　　　　　　　　　　　　　　書記官  許雅華
中　　華　　民　　國　　110 　年　　9 　　月　　23　　日
附錄本案論罪科刑法條全文：
洗錢防制法第14條：
有第二條各款所列洗錢行為者，處七年以下有期徒刑，併科新臺
幣五百萬元以下罰金。
前項之未遂犯罰之。
前二項情形，不得科以超過其特定犯罪所定最重本刑之刑。

中華民國刑法第339條：
意圖為自己或第三人不法之所有，以詐術使人將本人或第三人之
物交付者，處五年以下有期徒刑、拘役或科或併科五十萬元以下
罰金。
以前項方法得財產上不法之利益或使第三人得之者，亦同。
前二項之未遂犯罰之。

附表一：
編號 告訴人 詐騙方式 匯款時間、金額 1. 戴蓓君 姓名年籍不詳之成年人於109年4月15日晚上8時31分許起，陸續撥打電話與戴蓓君聯絡，並假冒金石堂購物平台客服人員、台新銀行客服人員等名義向戴蓓君佯稱其先前購物訂單設定有誤，須依指示操作解除設定云云，戴蓓君因此陷於錯誤，依對方之指示於右列時間匯款。 戴蓓君於109年4月16日晚上10時9分、10時11分許，操作自動櫃員機分別轉帳29,987元、30,000元至張宇杉所申辦之台新國際商業銀行○○分行帳戶內。 2. 王應議 姓名年籍不詳之成年人於109年6月24日下午1時45分至2時28分間，以張宇衫所申辦0000000000號行動電話門號陸續撥打王應議之行動電話門號，並假冒王應議外甥陳家榮之名義向王應議佯稱因為生意需要借款30,000元周轉，王應議因此陷於錯誤，依對方指示於右列時間匯款。 王應議於同日下午2時47分許，至○○鄉農會以臨櫃匯款之方式，匯款30,000元至對方指定由許印榮所申辦之中國信託商業銀行○○分行帳號000000000000號帳戶內。 3. 劉周勉 姓名年籍不詳之成年人於109年6月30日下午1時18分至翌日（即7月1日）下午1時18分間，以張宇衫所申辦0000000000號行動電話門號陸續撥打劉周勉之行動電話門號，並假冒劉周勉之友人「蒲師兄」名義向劉周勉佯稱因為要買地但欠錢，要借款150,000元云云，劉周勉因此陷於錯誤，然因其現金不足，表示僅可出借100,000元後，遂依對方指示於右列時間匯款。 劉周勉於109年7月1日下午3時37分許，至○○○○郵局以臨櫃匯款之方式，匯款100,000元至對方指定由張榮村所申辦之臺灣土地銀行○○分行帳號000000000000號帳戶內。 

附表二：
編號 犯罪事實 主文 1. 犯罪事實欄一 張宇杉幫助犯洗錢罪，累犯，處有期徒刑伍月，併科罰金新臺幣壹萬元，罰金如易服勞役，以新臺幣壹仟元折算壹日。 2. 犯罪事實欄二 張宇杉幫助犯詐欺取財罪，累犯，處有期徒刑肆月，如易科罰金，以新臺幣壹仟元折算壹日。